【裁判字號】    89,訴,185
【裁判日期】    900424
【裁判案由】    毒品危害防制條例等
【裁判全文】
臺灣臺東地方法院刑事判決                          八十九年度訴字第一八五號
    公  訴  人  臺灣臺東地方法院檢察署檢察官
    被      告  丁○○
右列被告因毒品危害防制條例等案件，經檢察官提起公訴（八十九年度偵字第六○五
、七二八號、八三七、一三四二號），本院判決如左：
    主  文
丁○○連續販賣第二級毒品，處有期徒刑捌年，犯罪所得新臺幣貳萬伍仟元，沒收之
，如全部或一部不能沒收時，以其財產抵償之；又連續轉讓第二級毒品，處有期徒刑
壹年貳月。應執行有期徒刑玖年，犯罪所得新臺幣貳萬伍仟元，沒收之，如全部或一
部不能沒收時，以其財產抵償之。
被訴殺人未遂及妨害公務部分，無罪。
    事  實
一、丁○○曾於民國（下同）八十三年間因違反麻醉藥品管理條例案件，經本院判處
    有期徒刑六月確定，於八十三年八月十日甫執行完畢；又於八十三年九月間非法
    吸用、販賣化學合成麻醉藥品，經本院分別判處有期徒刑七月、五年二月，應執
    行有期徒刑五年六月確定，並於八十七年十月六日假釋出獄，目前仍在保護管中
    ，猶不知悔改，
  (一)竟意圖營利，並基於販賣第二級毒品安非他命（下稱安非他命）之概括犯意，連
    續於(1)八十八年十月、十一月（公訴人誤植為八、九月，吳建旺於八十八年九月
    三日假釋出獄，有在監在押資料查詢表）左右，在臺東縣臺東市（下稱本市）第
    二公墓或甲○○住處即本市○○○路十二之一號，先後五、六次，以新臺幣（下
    同）三千元之代價販賣三至四包、四千元之代價販賣四包或五包安非他命予甲○○，最後一次係於八十九年一月三十一日十六時許，在同上開公墓，以四千元之
    代價販賣安非他命四小包予甲○○，嗣甲○○於同日十七時三十分許，在本市○○路仁愛國小內分裝上開向丁○○所購買之安非他命時為警查獲，並扣得安非他
    命二公克。(2)次於八十九年三月初某日十七時、同年四月二日十五時許，丁○○
    家於住處即本市○○路五十一巷一一一號附近之四維路與光復路巷口，分別以一
    千元之代價販賣安非他命一包、五千元之代價販賣安非他命二包予乙○○。(3)於
    八十九年三月初某日，在本市○○路「花旗飯店」、「鄉村牛排館」後面空地，
    利用乙○○攜帶內藏數量不詳安非他命之香菸盒，至本市○○路○段「彼得堡」
    電動遊藝場內，並告知販賣之價金已收取，屆時並由姓名、年籍不詳之二男一女
    於上開遊藝場內向乙○○取貨；於同年四月三日二十三時許，於本市○○路與新
    生路口，將毛重約十五．二公克之安非他命三小包藏在香菸盒中，利用予乙○○
    於同年四月四日凌晨攜帶至上開遊藝場，並告知販賣之價金已收取及屆時將有人
    洽其取貨，惟乙○○於同日凌晨零時二十五分許，於上開遊藝場為警查獲，並扣
    得上開安非他命。
  (二)丁○○復另竟基於轉讓安非他命之概括犯意，連續(1)於八十九年農曆年前、後，
    在其上開住處，先後二次無償提供安非他命予乙○○施用。(2)於同年四月一日，
    於本市富岡漁港戊○○所任職之店裡喝酒後，駕車由本市富岡漁港方向返回本市
    經中華大橋近富岡橋頭處之車上，無償轉讓安非他命一小包供戊○○施用。
二、案經臺東縣警察局移送及臺灣臺東地方法院檢察署檢察官自動簽分偵查起訴。
    理  由
壹、有罪部分：
一、訊據被告丁○○矢口否認有上開連續販賣及連續轉讓安非他命之犯行，辯稱：伊
    未販賣或轉讓安非他命予甲○○、乙○○、戊○○云云。惟查：
  (一)被告連續販賣安非他命予證人甲○○之犯行，迭經甲○○於警、偵訊及本院訊問
    中結證述在卷，且前後證述之情節相符（見臺東縣警察局八十九年警刑二字第二
    九四九號第四頁背面；臺灣臺東地方法院檢察署八十九年偵字第六○五號卷第一
    六、一九頁背面、第二四、一三六、二三九頁；八十九年偵字第三五四號卷第二
    十頁背面及本院八十九年度易字第一九九號卷八十九年六月十四日訊問筆錄影本
    附本院卷；本院八十九年一月九日、四月三日訊問筆錄參照），是被告應有上開
    販賣安非他命予甲○○之犯行。另參諸甲○○於八十九年一月三十一日十七時三
    十分許，在本市○○路仁愛國小內分裝於同日向被告所購買之安非他命時為警查
    獲，並扣得安非他命二公克，有臨檢扣押證明筆錄單、扣案清單各一紙附八十九
    年警刑二字第二一七五號警訊卷、八十九年偵字第三五四號卷第七頁可資佐證，
    益徵被告確有上開犯行應堪採信。且甲○○就後述理由：貳、被告有無駕車衝撞
    警員之犯行一節，其證述與警員之證述及報告書有相當之出入（見下述），若甲○○有意誣陷被告時，則可附和警員之說詞，是本院認甲○○上開證述應係可採
    ，被告所辯不足採信。
  (二)被告連續販賣安非他命予證人乙○○及連續利用乙○○先後二次攜帶安非他命至
    「彼得堡」電動遊藝場販賣與不詳男女之犯行，迭經甲○○於警、偵訊及本院訊
    問中結證稱在卷，且前後證述之主要情節相符（見八十九年偵字第七二八號偵查
    卷第二五至二六頁即八十九年警刑五字第三○五三號警訊卷；八十九年偵字第七
    二八號偵查卷第二○、二二頁即、八十九年偵字第六○五號偵查卷第一三二至一
    三三頁；八十九年偵字第一六五號卷影本附本院卷；本院九十年三月十三日、四
    月三日訊問筆錄參照）是被告應有上開犯賣安非他命之事實。另參諸乙○○就第
    一次係在八十九年三月初某日，為被告攜帶安非他命至「彼得堡」電動遊藝場交
    付不詳男女後，始至被告住處之巷口購買安非他命；第一次以價金一千元向被告
    購買安非他命一包、第二次因份量較多，故以價金五千元購買二包等情記憶猶新
    ，（見八十九年偵字第七二八號卷第二○至二六頁、本院九十年一月九日訊問筆
    錄參照），益徵被告有上開販賣安非他命之犯行。至乙○○於同年四月四日凌晨
    為被告攜帶販賣之安非他命至上開遊藝場為警查獲，並扣得毛重約十五點二公克
    安非他命等情，有扣押物清單一紙附八十九年度毒偵字第一六五號卷可資佐證，
    是被告確有上開犯賣安非他命之犯行應堪採信。
  (三)被告無償轉讓安非他命予乙○○之犯行，業據乙○○於警、偵訊及本院訊問中結
    證述在卷，且前後證述之重要情節大致相符（見八十九年偵字第六○五號偵查卷
    第一二二至一二三頁、第一三二至一三三頁；本院九十年三月十三日、四月三日
    訊問筆錄）。另參諸乙○○證稱：八十九年農曆年前、後，先後二次，曾看見被
    告自他媽媽房間門口附近鞋櫃旁之雜物堆中拿出安非他命給伊等語，且明白指出
    被告會將安非他命、磅秤等物品分別四處藏放於住處即東成豆腐店內及隔壁洗衣
    廠鐵皮屋凹槽內、或其太太范秀鳳住處、或丙○○租處即本市○○路○段天使飯
    店後面出租套房C2室等處，以逃避警方查緝；伊如需要安非他命，即前往東成豆
    腐店等右述處所找丁○○，丁○○亦從其藏放地點取出安非他命等情，（見八十
    九年偵字第六○五號卷第一二三頁即八十九年四月八日於警局所製之警訊筆錄、
    第一三三頁；本院九十年三月十三日訊問筆錄參照），而嗣為警於同年四月十日
    十五時二十分許於被告上開住處即東成豆腐店後面放置黃豆及原料處鞋櫃內查獲
    小型黑色盒子，內有空夾鏈袋二大包、塑膠鏟子一支；廚房碗櫃內查獲空夾鏈袋
    三大包；工廠內放置塑膠之桶內查獲吸食器一組；機器旁一櫃子內查獲用衛生紙
    包紮之玻璃吸食器一支，見八十九年偵字第六○五號偵查卷第一一九頁參照，復
    有臨檢扣押證明筆錄單及扣押物清單附上開偵查卷第一一六頁可資佐證。是益徵
    被告曾從上開地點取出安非他命予乙○○，否則乙○○豈能對被告放置吸用毒品
    等器之處所如此詳細與清楚。是被告連續無償轉讓安非他命予乙○○之犯行應堪
    認定。
  (四)被告無償轉讓安非他命予戊○○之犯行，業據戊○○於偵訊及本院訊問中結證稱
    在卷，且前後證述之情節大致相符（八十九年偵字第一三四二號偵查卷第十五至
    十六頁即八十九年毒偵字第二二○號卷八十九年五月二十六日偵訊筆錄、八十九
    年偵字第九五二號卷第四六至四七頁；本院九十年一月九日、三月五日、三月二
    十六日訊問筆錄），而被告於八十九年四月一日於臺東市富岡漁港戊○○之店裡
    喝酒一節，業經證人丙○○證述在卷，復有照片一幀附八十九年偵字第九五二號
    卷第一三頁可資佐證，且參諸為警於八十九年四月十日於戊○○住處即本市○○
    路一五巷九弄一號查獲施用安非他命之燈泡一個，有扣押物清單一紙附八十九年
    偵字第一三四二號偵查卷第八頁可資佐證。是綜上述被告確有轉讓安非他命予戊○○之犯行應堪認定。
  (五)按供出毒品之來源者，依毒品危害防制條例第十七條之規定雖可獲得減刑，惟綜
    觀全卷，甲○○、乙○○、戊○○經警查獲，迄偵查及本院訊問中並未告知供出
    毒品來源可獲得減刑，是彼等所為上開證述，顯係出於自由意志所為之供述，應
    非為獲得減刑而為不實之指訴。況彼等與被告皆係認識，並無間細應無挾怨捏造
    之理，且觀全卷彼等撥接被告所使用之電話號碼000000000號、000
    000000號、0000000000號行動電話如此頻繁，有通聯記錄附八
    十九年第偵字第六○五號第二九至四八頁、第七一至一○七頁、第一七○至一八
    五頁；八十九年偵字第第八三七號第七至六○頁可資佐證，衡情應無設詞誣陷之
    可能，是甲○○、乙○○、戊○○證述應堪採信。又甲○○、乙○○、戊○○均
    因施用安非他命案件，分別於八十九年二、四、五月，經本院裁定送勒戒處所觀
    察勒戒，有被告在監在押查詢表四紙在卷足憑。綜上所述被告所辯，要屬事後卸
    責之詞，不足採信，其有連續販賣及連續轉讓安非他命之犯行應堪認定。
二、核被告所為，係犯毒品危害防制條例第四條第二項販賣第二級毒品、第八條第二
    項轉讓毒品罪。被告持有安非他命之低度行為為其轉讓及販賣之高度行為所吸收
    ，不另論罪。被告先後多次轉讓及販賣安非他命之犯行，均時間緊接，手法相同
    ，觸犯構成要件相同之罪名，顯係基於概括犯意反覆為之，均為連續犯，均應依
    刑法第五十六條之規定論以連續轉讓及連續販賣安非他命罪，並就上開各罪法定
    本刑之有期徒刑部分均加重其刑。被告所犯上開連續販賣及連續轉讓安非他命二
    罪間，犯意各別，行為互殊，應予分論併罰。爰審酌被告丁○○曾於八十三年間
    因違反麻醉藥品管理條例案件，經本院判處有期徒刑六月確定，而於八十三年八
    月十日甫執行完畢；又於八十三年九月間非法吸用、販賣化學合成麻醉藥品經本
    院分別判處有期徒刑七月、五年二月，應執行有期徒刑五年六月確定，並於八十
    七年十月六日假釋出獄，目前仍在保護管中，有臺灣高等法院被告前國前按記錄
    表、被告在監在押查詢資料表、本院八十三年度訴字第三號刑事判決各一紙
    在卷可稽，竟於假釋中再犯本件之連續販賣、連續轉讓第二級毒品罪之犯行，情
    節嚴重，且犯後復狡飾犯行，毫無悔悟之意，分別量處如主文所示之刑，並定其
    應執行之刑，以示懲儆。而被告上開販賣安非他命所得，若採最有利被告之計算
    方式，即販賣予甲○○六次，前五次均三千元，最後一次為四千元；販賣予乙○○之價金為六千元；利用乙○○交付予不詳男、女之價金無從得知，不予計算，
    則被告販賣安非他命之得款合計為二萬五千元，為犯罪所得，亦應依同條例第十
    九條第一項宣告沒收之，如全部或一部不能沒收時，以其財產抵償之。
貳、無罪部分：
一、另公訴人認被告於八十九一月三十一日下午販賣安非他命予甲○○之犯行，因甲○○為警查獲後，甲○○配合員警於同日下午八時二十分左右，在本市○○○路
    十二之一號附近誘捕被告丁○○，詎被告丁○○於發現遭警圍捕時，為冀脫免逮
    捕，竟基於妨害公務及殺人之不確定故意，當場施以強暴之手段，以駕駛租得之
    以Ｘ二─四○○六號自用小客車衝撞執行公務之警員己○○即臺東縣警察局刑警
    隊警員，妨害己○○執行職務，幸己○○及時閃避，方倖免於難，惟丁○○亦乘
    機脫逃，因認被告涉殺人為遂及妨害公務之罪嫌云云。
二、按犯罪事實應依證據認定之，無證據不得推定其犯罪事實；又不能證明被告犯罪
    者，應諭知無罪之判決，刑事訴訟法第一百五十四條、第三百零一條第一項分別
    定有明文。又事實之認定，應憑證據，如未能發現相當證據，或證據不足以證明
    ，自不能以推測或擬制之方法，為裁判基礎；且認定事實所憑之證據，其為訴訟
    上之證明，須達於通常一般人均不致有所懷疑，而得確信其為事實之程度者，始
    得據為有罪之認定；倘其證明尚未達到此一程度，而有合理之懷疑存在時，尚難
    為有罪之認定基礎（最高法院三十年上字第八一六號、四十年台上八六號、七十
    六年台上字第四九八六號判決參照）；又證據資料在證據法則上尚有對被告有利
    之存疑時，如無法依客觀方法排除此項合理之可疑時，依「罪疑利益歸被告原則
    」，不得以此項證據資料作為有罪判決之依據。
三、按公訴人認被告有上開犯行，係以被告有駕車衝撞警員之犯行及證人己○○之報
    告書內容（見八十九年警訊卷第二九四九號第三頁）為主要論據。訊據被告堅詞
  否認有上開犯行，辯稱當時伊只是要倒車離開現場，並無妨害公務及駕車撞警員
    之犯意等語。經查：
 (一) 按刑法殺人罪之成立，必行為人有使人喪失生命之故意，並實施殺害之行為，方
    足當之，是刑法殺人罪與傷害罪之區別，端在以加害人於行為之初有無戕害他人
    生命之故意為斷，迭經最高法院著有判例足資參照（參見最高法院十八年上字第
    一三０九號、十九年上字第七一八號、二十年非字第一０四號、五十一年台上字
    第一二九一號判例），至殺人犯意之存否，固係隱藏於行為人內部主觀之意思，
    被害人傷痕之多寡、受傷處所是否為致命部位、傷勢輕重程度、下手情形、所用
    凶器為何，並與被害人是否相識、有無宿怨等情，雖不能執為區別殺人與傷害之
    絕對標準，然仍非不得審酌事發當時情況，觀其行為動機，暨行為後之情狀等予
    以綜合觀察論斷。又刑法第一百三十五條之妨害公務罪，必以公務員於執行屬於
    其權限內之職務時，且具備法定形式，使凡認識其人為正在依法執行職務之公務
    員，而對之施以強暴脅迫者，方能成立。
  (二)查證人己○○於本院訊問時結證稱：八十九年一月三十一日下午八時二十分左右
    ，被告駕駛車牌號碼Ｘ二─四○○六號小客車，至本市○○○路十二之一號門口
    前，由甲○○出面接洽，被告雖未下車但有將車窗搖下，伊見狀即駕駛偵防車以
    車頭堵住被告之上開汽車，並下車表明警察身份，惟被告發現上情即關上車窗倒
    車，當被告倒車至寬約十公尺之馬路對邊底部時，伊即跟隨擋住並距離被告車頭
    前方約一公尺處（如本院九十年一月十三日訊問筆錄，己○○所繪圖二之現場
    位置），並拔槍命被告下車，惟被告非但未下車，反而換檔加速衝撞伊，並向左
    駛離逃逸等語（見本院九十年一月十三日訊問筆錄及報告書參照）；惟證人王進
    旺於本院訊問時結證述：警員己○○開車攔截之情形屬實，惟當時己○○下車後
    位於距離被告所駕駛之車頭大約二公尺，嗣被告從屋子門口倒車至路寬約十公尺
    之對面路邊底後向左轉逃離時，警察仍舊在伊旁邊，見被告逃離即拔槍射被告的
    車子，當被告倒車、警察拔槍時，警察係在伊旁邊（如本院九十年一月十三日訊
    問筆錄，己○○所繪圖三之現場位置圖）等語。
    查：甲○○雖曾於警、偵訊中證述被告衝撞員警之證詞，惟上開訊問時均未令甲○○繪製現場圖以輔助說明案發情形，本院徵諸全案卷證，本諸刑事訴訟法直接
    審理及言詞審理主義之精神，於當庭令上開二證人繪製案發現場圖並逐一說明而
    得上情，且參諸甲○○就被告販賣安非他命之犯行已如上述，就本部分理應係據
    實陳述，故本院以甲○○之證詞較為可採，是認被告倒車至路邊時底部時，己○○並未緊接被告所駕駛上開汽車，並於被告倒車至路邊底部時位於距離上開汽車
    車頭僅一公尺之位置，而應係在甲○○之旁邊。另徵諸被告倒車逃逸並未傷及員
    警或造成警車之損壞，益徵被告所辯僅係駕車逃逸規避警員之攔截等情，應堪採
    信。是本院無由僅因被告駕車逃逸，遽認被告有殺人之不確定故意，及對依法執
    行職務之公務員施以強暴脅迫之犯行，復查無其他積極事證足資為被告有上開等
    犯行，揆諸前揭法條及判例之旨，及罪疑利益歸被告之原則，自不應遽為被告有
    罪之認定，是不能證明被告犯罪，自應為其無罪之諭知。
據上論結，應依刑事訴訟法第二百九十九條第一項前段、第三百零一條第一項前段；
毒品危害防制條例第四條第二項、第八條第二項、第十九條第一項；刑法第十一條前
段、第五十六條、第五十一條第五款，判決如主文。
本案經檢察官林俊峰到庭執行職務
中      華      民      國     九十     年      四      月    二十四    日
                                  臺灣臺東地方法院刑事庭
                                      法  官  陳兆翔
右正本證明與原本無異。
如不服本判決，應於判決送達後十日內向本院提出上訴狀。（須附繕本）
「切勿逕送上級法院」
                                      書記官  蘇美琴
中      華      民      國     九十     年      四      月    二十六    日
附記
毒品危害防制條例第四條第二項
製造、運輸、販賣第二級毒品者，處無期徒刑或七年以上有期徒刑，得併科新臺幣七
百萬元以下罰金。
毒品危害防制條例第八條第二項
轉讓第二級毒品者，處六月以上五年以下有期徒刑，得併科新臺幣七十萬元以下罰金
。
毒品危害防制條例第十九條第一項
犯第四條至第九條、第十二條、第十三條或第十四條第一項、第二項之罪者，其供犯
罪所用或因犯罪所得之財物，均沒收之，如全部或一部不能沒收時，追徵其價額或以
其財產抵償之。


司法院資訊處製作；財團法人民間司法改革基金會備份。
